---
word_document: default
author: "Andres Stiven Carreño Jerez"
output:
  pdf_document: default
  html_document:
    df_print: paged
  word_document: default
title: "Extrusión de filamentos de PLA para fabricación aditiva"
html_notebook: default
---
# Construção de planejamento fracionário
```{r}
library(FrF2)
fatorial1=FrF2(nruns = 8, nfactors = 3 , factor.names = list(Temp = c(180, 200), Rot = c(30, 60), Vel = c(1.0, 2.0)),
                 randomize = FALSE)
```

# Digite a resposta (diâmetro)
```{r}
diam= c(1.92, 1.86, 2.05, 1.98, 1.70, 1.65, 1.82, 1.76)
fatorial2=add.response(fatorial1,diam)
```

```{r}
print(fatorial2)
```

# Ajuste um modelo onde o diâmetro seja uma função de A, B, C e todas as suas interações.
```{r}
mod_compl=lm(diam ~ Temp * Rot * Vel, data = fatorial1)
summary(mod_compl)
```
# ↑↑↑ Modelo saturado, e sempre ocorre em um desenho 2³ sem réplicas.

# ↓↓↓ Gráfico (meio-normal) para identificar efeitos importantes.

```{r}
DanielPlot(mod_compl)
```
```{r}
Efeitos=2*mod_compl$coefficients

Efeitos
```
# ↓↓↓ Uma apresentação melhor

```{r}
Efeitos=2*mod_compl$coefficients

data.frame(  Efecto = c("Media", "A(Temp)", "B(Rot)", "C(Vel)","AB", "AC", "BC", "ABC"), Valor  = round(Efeitos, 5))
```

# Efeitos Principais e Interações 
# Gráfico de Efeitos Principais
```{r}
MEPlot(fatorial2)
```
# Gráfico de interação
```{r}
IAPlot(fatorial2)
```


# ¿Qué ensayo produce diámetro más cercano a 1,75 mm? ---
```{r}

fatorial2$error_nominal=abs(fatorial2$diam - 1.75)
cat("\n--- Ensayo más cercano a 1,75 mm ---\n")
print(fatorial2[order(fatorial2$error_nominal), c("Temp","Rot","Vel","diam","error_nominal")])
```
El factor más importante fue:
C – Velocidad de arrastre (efecto = −0,220 mm)

# ---  Su efecto NEGATIVO indica que pasar del nivel bajo
al nivel alto REDUCE significativamente el diámetro.
En este caso:
  - Nivel bajo = 1,0 m/min
  - Nivel alto = 2,0 m/min
→ Mayor velocidad de arrastre produce filamentos más delgados.

# ---  Los demás factores presentaron:
  - B (Rotación): efecto moderado positivo (+0,120 mm)
    Mayor rotación → más material → filamento más grueso
  - A (Temperatura): efecto pequeño negativo (−0,060 mm)
    Mayor temperatura → menor viscosidad → filamento más delgado
  - AB, AC, BC, ABC: efectos despreciables (≤ 0,005 mm)
    Los factores actúan de forma independiente entre sí

# ---  La mejor condición experimental para alcanzar
el diámetro nominal de 1,75 mm fue el ENSAYO 8:
  - Temperatura  : 200 °C  (nivel alto)
  - Rotación     : 60 rpm  (nivel alto)
  - Vel. arrastre:  2,0 m/min (nivel alto)
  - Diámetro obtenido : 1,76 mm
  - Error al nominal  : 0,01 mm ← menor de todos

# ---  Esta condición también presentó:
  - Menor desviación estándar del diámetro (DP = 0,040 mm)
  - Menor ovalización (2,1%)
  → Es la condición más precisa Y más exacta del experimento.
