---
title: "Planejamento fatorial completo com duplicata na área térmica"
author: "Andres Stiven Carreño Jerez"
date: "`r Sys.Date()`"
output:
  html_document:
    df_print: paged
  pdf_document: default
  word_document: default
---

# Construção Fatorial completo 2² con duplicata experimental
```{r}
library(FrF2)
dados1=data.frame(A = c(-1,-1,1,1,-1,-1,1,1),
                    B = c(-1,-1,-1,-1,1,1,1,1), 
                  rep = c(1,2,1,2,1,2,1,2),
                    k = c(0.31,0.33,0.58,0.61,0.35,0.36,0.72,0.75))

dados1
```
# Médias e desvios por condição
```{r}
condicoes=aggregate(k ~ A + B, data = dados1,
                       FUN = function(x) c(media = mean(x), dp = sd(x)))
cat("\n=== MÉDIA E DP POR CONDIÇÃO ===\n")
print(condicoes)
```
# Calcular efeitos
```{r}
y=dados1$k
sA=dados1$A
sB=dados1$B
sAB=sA * sB

efecto <- function(s, y) sum(s * y) / (length(y)/2)

cat("\n=== EFEITOS ===\n")
cat(sprintf("Efeito A  (Grafite)   : %+.5f W/(m·K)\n", efecto(sA,  y)))
cat(sprintf("Efeito B  (Temperatura): %+.5f W/(m·K)\n", efecto(sB,  y)))
cat(sprintf("Efeito AB              : %+.5f W/(m·K)\n", efecto(sAB, y)))
```
# ANOVA
```{r}
dados1$A <- as.factor(dados1$A)
dados1$B <- as.factor(dados1$B)

modelo7 <- lm(k ~ A * B, data = dados1)

print(anova(modelo7))
print(summary(modelo7))
```
# Grafo Efe
```{r}
plano7=FrF2(nruns    = 4,nfactors = 2,factor.names = list(A = c(-1, 1),B = c(-1, 1)),randomize = FALSE
)
# ✅ Agregar respuesta con add.response() — NO con $
k_medias=c(0.320, 0.595, 0.355, 0.735)
plano7=add.response(plano7, k_medias)

# Verificar que quedó bien
print(plano7)

# Gráfico de efectos principales
MEPlot(plano7,
       response = "k_medias",
       main     = "Efeitos Principais – Condutividade Térmica k")

# Gráfico de interacción
IAPlot(plano7,
       response = "k_medias",
       main     = "Interação A×B – Grafite vs. Temperatura")
```

# Grafo Efe

El factor más importante fue:
★ A – Teor de grafite expandido (efecto = +0,3275 W·m⁻¹·K⁻¹)

Su efecto POSITIVO indica que pasar del nivel bajo
al nivel alto AUMENTA fuertemente la conductividad:
  - Nivel bajo = 5%  de grafite expandido
  - Nivel alto = 15% de grafite expandido
→ Mayor concentración de grafite maximiza la conducción
  térmica del compósito.

═══════════════════════════════════════════════════════════
EFECTOS PRINCIPALES
═══════════════════════════════════════════════════════════
  A (Teor grafite)    : +0,3275 W·m⁻¹·K⁻¹ → DOMINANTE ★
  B (Temp. prensagem) : +0,0875 W·m⁻¹·K⁻¹ → moderado
  A×B (interacción)   : +0,0525 W·m⁻¹·K⁻¹ → significativa

═══════════════════════════════════════════════════════════
ANOVA – SIGNIFICANCIA ESTADÍSTICA
═══════════════════════════════════════════════════════════
  Fuente   F calculado   F crítico(5%)   Conclusión
  ──────────────────────────────────────────────────
  A          746,1          7,71         SIGNIFICATIVO ✅
  B           53,3          7,71         SIGNIFICATIVO ✅
  A×B         19,2          7,71         SIGNIFICATIVO ✅
  ──────────────────────────────────────────────────
  Los TRES efectos son estadísticamente significativos.

═══════════════════════════════════════════════════════════
INTERACCIÓN A×B — SINERGIA ENTRE FACTORES
═══════════════════════════════════════════════════════════
  Con bajo grafite (5%):
    B sube k apenas  +0,035 W·m⁻¹·K⁻¹

  Con alto grafite (15%):
    B sube k en      +0,140 W·m⁻¹·K⁻¹

  → La temperatura de prensagem ayuda MUCHO MÁS
    cuando hay alta concentración de grafite.
  → Los dos factores actúan en SINERGIA — juntos
    producen un efecto mayor que la suma individual.

═══════════════════════════════════════════════════════════
REPETIBILIDAD DEL EXPERIMENTO
═══════════════════════════════════════════════════════════
  Condición        k̄ (W·m⁻¹·K⁻¹)    DP
  ─────────────────────────────────────────
  A=5%,  T=170°C      0,320         0,0141
  A=15%, T=170°C      0,595         0,0212
  A=5%,  T=190°C      0,355         0,0071
  A=15%, T=190°C      0,735         0,0212
  ─────────────────────────────────────────
  Todos los DP son pequeños → alta repetibilidad ✅
  El experimento es confiable y reproducible.

═══════════════════════════════════════════════════════════
MEJOR CONDICIÓN EXPERIMENTAL
═══════════════════════════════════════════════════════════
  Para MAXIMIZAR la conductividad térmica:

  → ENSAYO condición 4:
      - Teor de grafite    : 15%   (nivel alto)
      - Temp. de prensagem : 190°C (nivel alto)
      - k média            : 0,735 W·m⁻¹·K⁻¹  ← mayor valor
      - DP                 : 0,021              ← repetible ✅
      - CV                 : 2,9%               ← excelente ✅

  Esta condición aprovecha la SINERGIA A×B:
  el grafite forma redes conductoras (percolación)
  y la alta temperatura mejora el contacto entre
  partículas durante la prensagem.



